【裁判字號】    90,交聲,48
【裁判日期】    900731
【裁判案由】    違反道路交通管理處罰條例聲明異議
【裁判全文】
臺灣苗栗地方法院交通事件事裁定                      九十年度交聲字第四八號
    移送機關  交通部公路局新竹區監理所苗栗監理站
    受處分人
    即異議人  甲○○
右列受處分人因違反道路交通管理處罰條例案件，對於交通部公路局新竹區監理所苗
栗監理站於中華民國九十年四月三十日所為之處分（原處分案號：苗稽駕字第五四─
0000000號），聲明異議，本院裁定如左：
    主  文
原處分撤銷。
甲○○不罰。
    理  由
一、原處分機關係以受處分人即異議人甲○○於八十七年八月二十四日晚上八時五十
    七分，駕駛車號Ｈ二─五九六０號自小客車，行經國道高速公路三義交流道匝道
    時，利用匝道倒車，且拒絕出示證件，經警以受處分人有違反高速公路交通管制
    規則第九條第一項第三款規定掣單逕行舉發，原處分機關並於九十年四月三十日
    ，就受處分人汽車行駛於高速公路不遵管制規定，利用匝道倒車依道路交通管理
    處罰條例第三十三條第一項暨違反道路交通管理事件統一裁罰標準及處理細則第
    四十一條第四項規定，裁處罰鍰新臺幣六千元，並記違規點數一點。
二、按犯罪事實應依證據認定，無證據不得推定其犯罪事實；又不能證明被告犯罪者
    ，應諭知無罪之判決，刑事訴訟法第一百五十四條、第三百零一條第一項分別定
    有明文。法院受理交通事件，準用刑事訴訟法之規定，道路交通管理處罰條例第
    八十九條前段定有明文，且認定不利於被告之事實須依積極證據，苟積極證據不
    足為不利於被告事實之認定時，即應為有利於被告之認定（最高法院三十年台上
    字第八一六號判例參照），參以最高法院七十六年台上字第四九八六號判例「認
    定犯罪事實所憑之證據，雖不以直接證據為限，間接證據亦包括在內，然而無論
    直接證據或間接證據，其為訴訟上之證明，須於通常一般之人均不致有所懷疑，
    而得確信其為真實之程度者，始得據為有罪之認定，倘其證明尚未達到此一程度
    ，而有合理之懷疑存在而無從使事實審法院得有罪之確信時，即應由法院為諭知
    被告無罪之判決」意旨，於法院審理行為人違反道路交通管理處罰條例案件時，
    當有其適用。易言之，法院於審理行為人違反道路交通管理處罰條例案件，當踐
    行完畢調查證據之程序後，為事實之認定時，如就原處分機關所認定之行為人違
    規之事實仍有合理之訴訟上懷疑，而無法百分之百確信行為人確有該當於道路交
    通管理處罰條例各該處罰條文之構成要件事實時，即應依訴訟上之待證事實「倘
    有懷疑，則從被告之利益作解釋」之證據法則，作對受處分人有利之認定。
三、訊據受處分人固坦承於右揭時、地確曾駕車行經國道高速公路三義交流道匝道處
    ，惟堅詞否認有何不遵管制規定事實，辯稱：伊於八十七年八月二十四日晚上九
    時許，駕駛車號Ｈ二─五九六０號自小客車，行經國道高速公路三義交流道匝道
    時，因高速公路塞車，前方車輛倒車，致遭警員誤認係伊倒車，惟經伊解釋，警
    員即前往前車查證，並未令伊出示證件，且依當時車流量大，匝道口塞車情況，
    若非警員放行，伊實無法順利離去，實無利用匝道倒車，拒絕出示證件情事等語
    ，經查：本件受處分人確實於收受內政部警政署公路警察局公警局字（八三）第
    0000000號舉發違反道路交通管理事件通知單後，旋即向製單單位申訴，
    此有國道公路警察局第二警察隊八十七年九月八日公警國二刑第九一四一號函覆
    受處分人及公路局苗栗監理站有關本案處理過程之函文一份附卷可稽，惟移送機
  關遲至九十年四月三十日始以受處分人未按應到案日期繳交罰款而製發裁決書，
    經受處分人聲明異議後，於九十年五月十七日移送本院，經本院傳訊前述舉發單
    製單警員乙○○（原名為黃弘一）到庭證述：伊執行取締案件，當事人如拒絕簽
    名，可以當場告發，如駕駛人未提出證件，伊則採取當場舉發並載明拒絕出示證
    件，且會告知將逕行舉發，伊對本案沒有印象，對庭上之人有無告知係前車倒車
    亦無印象，伊確實處理過多部車同時倒車之案件等語（參見本院九十年六月十九
    日調查筆錄），則製單警員在事隔近三年後，對本案已無印象，究有無受處分人
    所辯情節亦無記憶，此因時日長久不復記憶之不利情形，不應由受處分人承擔。
    此外，警員既曾處理過多部車輛同時倒車之案例，依汽車駕駛行經高速公路匝道
    口之經驗，若前車倒車，後面來車會依序倒車是有此可能，與駕車經驗亦不相違
    ，則受處分人辯稱：於舉發違規單所示時、地，因高速公路塞車，前方車輛倒車
    ，致遭警員誤認係其倒車，經其解釋，警員即前往前車查證，並未令伊出示證件
    ，且依當時車流量大，匝道口塞車情況，若非警員放行，伊實無法順利離去等語
    ，非通常一般之人均不致有所懷疑，而得確信其為無此情形存在之程度者，從而
    ，本案因離案發時日已久，查證資料有限，對受處分人有違反高速公路交通管制
    規則第九條第一項第三款規定情事，尚有合理之懷疑存在而無從得其有此不遵管
    制規定之確信，原處分機關於九十年四月三十日，就受處分人汽車行駛於高速公
    路不遵管制規定，利用匝道倒車依道路交通管理處罰條例第三十三條第一項暨違
    反道路交通管理事件統一裁罰標準及處理細則第四十一條第四項規定，裁處罰鍰
    新臺幣六千元，並記違規點數一點之處分，尚嫌速斷。本件異議為有理由，應將
    原處分撤銷並諭知受處分人不罰，以資適法。
四、據上論斷，應依道路交通案件處理辦法第二十條前段，裁定如主文。
中      華      民      國    九十      年      七      月    三十一    日
                                臺灣苗栗地方法院交通法庭
                                    法  官  黃  賢  婷
右正本證明與原本無異。
如不服本裁定應於送達後五日內向本院提出抗告狀。
                                    書記官  陳  文  聰
中      華      民      國    九十      年      七      月    三十一    日


司法院資訊處製作；財團法人民間司法改革基金會備份。
